臺灣彰化地方法院刑事判決　　　　　　　　　　　　　九十三年度易字第八九八號
　　公　訴　人　臺灣彰化地方法院檢察署檢察官
　　被　　　告　乙○○
右列被告因竊盜案件，經檢察官聲請簡易判決處刑（九十三年度偵緝字第一八九號）
，經本院彰化簡易庭認有刑事訴訟法第四百五十一條之一第四項但書之情形，應適用
通常程序審判，移由本院刑事庭依通常程序審理（九十三年度彰簡字第六四六號），
本院判決如左：
    主  文
乙○○竊盜，處拘役參拾日，如易科罰金，以參佰元折算壹日。
    事  實
一、乙○○係情感性精神病患者，惟於民國九十二年十二月七日當日，尚無意識或行
    為混亂之情形，於當天凌晨零時許，前往其國中同學甲○○位於彰化縣彰化市○
    ○路○段二二二號之工作場所借廁所時，見甲○○所有之ＢＥＮＱ廠牌行動電話
    一支（序號000000000000000號）置放於廁所旁櫃子皮包內，竟
    基於意圖為自己不法所有之犯意，趁甲○○忙於工作未及注意際，徒手竊取前開
    行動電話一支，得手後，即於九十二年十二月中旬，在其位於彰化縣彰化市○○
    路○段二二四號住處，交由其不知情之子賴志耀持以使用，不知情之賴志耀事後
    則將前開行動電話借予不知情之同學使用。嗣因甲○○發現行動電話遭竊後，即
    報警處理，經員警調閱該手機序號之通聯紀錄後，循線查獲賴志耀之同學，並進
    而循線查知該行動電話係自乙○○處取得，而查悉上情。
二、案經彰化縣警察局彰化分局報告臺灣彰化地方法院檢察署檢察官聲請簡易判決處
    刑。
    理  由
一、訊據被告乙○○固坦承曾於上開時間，至證人甲○○工作場所借用廁所等情，惟
    矢口否認涉有竊盜犯嫌，辯稱：該行動電話係於彰化縣彰化市華陽市場夜市拾得
    ，非伊所竊取云云。惟查，(一)前開序號000000000000000號行動
    電話係證人甲○○所有，且於九十二年十二月中旬起，即由被告交予證人即被告
    之子賴志耀使用，證人賴志耀事後再轉借予朋友使用，現已由證人甲○○取回一
    節，業據證人即被害人甲○○證述在卷，且據證人賴志耀於警、偵訊時就取得前
    開行動電話之經過及使用情形證述綦詳（見警卷第三頁至第四頁、偵緝卷第三三
頁），另有證人甲○○所提供之前開手機序號資料、該手機序號之雙向通聯紀錄
    、證人賴志耀之同學所使用之門號0000000000號使用人資料及證人甲
    ○○立具之贓物保管收據各一份在卷可稽（見警卷第一三頁、第一六頁、第一七
    頁、第一二頁），上情足以採信，是被告確曾將證人甲○○所有之手機攜回住處
    ，並交由其不知情之子賴志耀使用；(二)證人即被害人甲○○於警偵訊時證稱：其
    於九十二年十二月六日晚上十點多，還曾在其工作場所即彰化縣彰化市○○路○
    段二二二號廁所旁邊櫃子上，見到其所有之行動電話置放在皮包內，而於九十二
    年十二月七日凌晨一時許，即發現行動電話不見了，因被告曾於九十二年十二月
    七日凌晨零時至其店內，且在廁所待了十餘分鐘，故懷疑係被告行竊等語（見警
    卷第五頁至第八頁、偵緝卷第四二頁至第四三頁），按證人甲○○雖為本件被害
    人，惟依卷存證據資料內並無任何積極證據足以證明證人上開證述係屬虛偽，亦
    無足以令人顯信證人證述為不可採之品性證據或前科證據存在，本院尚不得僅以
    證人為本件竊盜案件之被害人，而全盤抹煞其在訴訟上所具有之證人資格及其證
    言之證明力；況證人甲○○與被告不僅素無怨隙，且與被告間有同學之誼，亦據
    被告陳稱在卷，其於具結負偽證罪處罰之心理壓力下，仍在偵訊時確認於被告借
    用廁所前，該行動電話確尚未失竊，而於被告離開後一小時餘，該行動電話即失
    竊等語，況證人甲○○於偵查中亦已敘明並無提出告訴之意，僅懷疑被告係行竊
    之人，是其實無故陷被告入罪之可能及必要，是證人甲○○之證言應堪採信。衡
    之被告當日確曾借用證人甲○○工作場所之廁所，而於被告尚未使用廁所前，上
    開行動電話尚在證人甲○○工作場所之廁所旁櫃子上，而於被告使用廁所後，右
    揭行動電話即已脫離證人甲○○之持有，反係由被告持有，參諸時空關聯性，應
    可認係被告利用借廁所之機會，徒手竊取該行動電話。被告辯稱係在路上拾得，
    應係事後卸責之詞，不足採信。本件事證明確，被告竊盜犯行已堪認定，應予依
    法論科。
二、按竊盜因夜間侵入而加重其刑者，以其於侵害財產監督權外，兼妨害家宅之安寧
    而設，必須於未經侵入以前，即有竊盜之意思，從而以侵入為其竊盜手段者，始
    能成立。若事前經他人允許住宿內，臨時見財起意，竊物而出，其於他人家宅之
    安寧並無妨害，即不能謂之侵入，最高法院二十五年上字第六二０三號判例意旨
    參照。本件被告雖係於夜間即凌晨進入證人甲○○之工作場所行竊，惟被告當日
    係經由證人甲○○之同意進屋借用廁所，臨時見財起意，始竊取上開行動電話，
    是被告所為，尚與夜間侵入住宅或有人居住之建築物要件有間。核被告所為，係
    犯刑法第三百二十條第一項之竊盜罪。被告雖辯稱；伊精神狀況不佳，且曾因精
    神疾病就診等語，惟經本院檢附被告歷年來於明德醫院及吳潮聰診所就診之病歷
    ，併送財團法人彰化基督教醫院，並委由該院就被告行為時之精神狀態進行鑑定
    ，該院鑑定結果認為：被告可能為一情感性精神病患，若在疾病不穩定期，有可
    能因判斷力受損而做出不合常理之事，甚至犯罪。但依個案的報告看來，案發前
    後並無特別的跡象顯示個案當時病情不穩定，且個案自述當時是自己覺得手機很
    漂亮，因而將手機撿回家，顯無精神耗弱或心神喪失之情事，此有該院九十三年
    十二月十三日彰基精鑑字第六八八號精神鑑定報告書一紙附卷可稽（見本院卷第
    五九頁至第六一頁），且參以被告就案發經過始終陳述如一，雖被告所辯本院認
    係卸責之詞，惟此亦可足見被告於本次行竊當時之精神狀態，應未達「精神耗弱
    」或「心神喪失」之程度，附此敘明。爰審酌被告並無前科，此有臺灣高等法院
    被告全國前案紀錄表存卷可按，其犯罪之手段尚屬平和、所竊得財物價值非鉅，
    且雖行為時未達精神耗弱或心神喪失之程度，惟其罹有精神性疾病，控制行為能
    力較差等一切情狀，核情量處如主文所示之刑，並諭知易科罰金之折算標準。
據上論斷，應依刑事訴訟法第四百五十二條、第二百九十九條第一項前段，刑法第三
百二十條第一項、第四十一條第一項前段，罰金罰鍰提高標準條例第一條前段、第二
條，判決如主文。
本案經檢察官江孟芝到庭執行職務
中      華      民      國    九十四    年      三      月    二十四    日
                                臺灣彰化地方法院刑事第三庭
                                    審判長法  官  余仕明
                                          法  官  王昌鑫
                                          法  官  簡婉倫
右正本證明與原本無異。
如不服本判決，應於判決送達後十日內，向本院提出上訴狀( 須附繕本 )。
告訴人或被害人對於判決如有不服具備理由請求檢察官上訴者，其上訴期間之計算係
以檢察官收受判決正本之日期為準。
        法院書記官
中      華      民      國    九十四    年      三      月    二十四    日
附錄本案論罪科刑法條：
中華民國刑法第三百二十條第一項
意圖為自己或第三人不法之所有，而竊取他人之動產者，為竊盜罪，處五年以下有期
徒刑、拘役或五百元以下罰金。
